臺灣苗栗地方法院民事小額判決
111年度苗小字第897號
原      告  和泰產物保險股份有限公司

法定代理人  顏思齊
訴訟代理人  李維浚
            王一如
            陳書維
被      告  劉昭逸
上列當事人間請求侵權行為損害賠償事件，本院於中華民國一百
一十一年十一月二十九日言詞辯論終結，判決如下：
    主      文
一、被告應給付原告新臺幣壹萬肆仟玖佰叁拾貳元，及自民國一
    百一十一年九月三日起至清償日止，按週年利率百分之五計
    算之利息。
二、訴訟費用新臺幣壹仟元由被告負擔。
三、本判決得假執行。　　　　
    事實及理由
壹、程序事項：
一、按第168條至第172條及前條所定之承受訴訟人，於得為承受
    時，應即為承受之聲明，民事訴訟法第175條第1項定有明文
    。查本件原告之法定代理人原為乙○○，於民國111年10月變
    更為顏思齊，有保險業公開資訊觀測站網頁資料1份在卷可
    稽（本院卷第123頁），顏思齊於111年11月29日以民事聲明
    承受訴訟狀（本院卷第121頁）聲明承受訴訟，與上揭法律
    規定相符，應予准許。
二、按訴狀送達後，原告不得將原訴變更或追加他訴。但擴張或
    減縮應受判決事項之聲明者，不在此限；又當事人為訴之變
    更、追加或提起反訴，除當事人合意繼續適用小額程序並經
    法院認為適當者外，僅得於第436條之8第1項之範圍內為之
    ，民事訴訟法第255條第1項第3款、第436條之15分別規定甚
    明。查本件原告於111年5月31日以民事起訴狀（下稱起訴狀
    ）聲明「被告、甲○○（已經原告於111年11月29日當庭撤回
    起訴）應連帶給付原告新臺幣（下同）4萬9,774元，及自起
    訴狀繕本送達最後一位被告之翌日起至清償日止，按年息百
    分之五計算之利息」（本院卷第15頁），且前揭起訴狀已經
    本院於111年8月23日寄送至被告戶籍地，但因無人收受而寄
    存在嘉義縣警察局民雄分局新港分駐所（下稱新港分駐所）
    ，有本院111年8月23日送達證書1份（本院卷第91頁）附卷
    可稽（甲○○部分則係於111年8月19日送達其戶籍地並由其同
    居人簽收），至遲於111年9月2日24時許即生合法送達效力
    。原告又於111年11月29日言詞辯論期日變更聲明如主文第1
    項所示（本院卷第118頁），核與前揭法律規定相符，應予
    准許。
三、按當事人不得為適用小額程序而為一部請求。但已向法院陳
    明就其餘額不另起訴請求者，不在此限，民事訴訟法第436 
    條之16規定明確。查本件原告主張因被告所駕駛車號0000-0
    0號自用小客車（下稱被告車輛）、甲○○所駕駛車號000-000
    0號自用小客車（下稱甲○○車輛）、原告所承保之林韋丞駕
    駛之車號000-0000號自用小客車（下稱承保車輛）於109年6
    月9日17時18分許，在苗栗縣竹南鎮大埔十街與大埔六街交
    岔路口發生交通事故，導致承保車輛受損乙事，共支出修復
    費用4萬9,774元，是原告於111年11月29日變更聲明之結果
    ，應屬對被告為一部請求。但由原告當庭陳稱：「我們有跟
    被告甲○○聯絡上，目前在洽談和解，預計和解內容為甲○○願
    給付原告新臺幣34,842元，所以對被告甲○○撤回起訴。聲明
    更正為被告丙○○應給付原告新臺幣14,932元，及自起訴狀繕
    本送達翌日起至清償日止，按年息5％計算之利息」等語（本
    院卷第118頁），可知原告減縮聲明之原因為預計和甲○○成
    立和解，令部分債權獲得清償，是對被告僅請求原主張修復
    費用扣除預計和解金額（所主張修復費用4萬9,774元-預計
    和解金額3萬4,842元＝1萬4,932元），並應認原告透過前揭
    說明，已向法院表達其不就餘額另訴請求之意，是依上揭法
    律規定，原告於本件所為一部請求自屬合法。　
四、按言詞辯論期日，當事人之一造不到場者，得依到場當事人
    之聲請，由其一造辯論而為判決，民事訴訟法第385條第1項
    前段定有明文。查本件被告就111年11月29日言詞辯論期日
    ，前經本院於111年11月2日寄送通知書至其戶籍地，但因無
    人收受而寄存在新港分駐所，有本院111年11月2日送達證書
    1份（本院卷第111頁）在卷可查，至遲於111年11月12日24
    時許即生合法送達效力，被告卻未遵期到場，且依卷內事證
    ，本件並無民事訴訟法第386條所列各款情形，爰依原告之
    聲請，由其一造辯論而為判決。
貳、實體事項：
一、原告主張：被告於109年6月9日17時18分許，酒後（吐氣所
    含酒精濃度每公升0.13毫克）駕駛被告車輛沿苗栗縣竹南鎮
    大埔十街由東往西方向行駛，行經大埔十街與大埔六街交岔
    路口時，本應注意汽車行駛時，應與其他車輛保持安全距離
    ，且依當時情形，應無不能注意之情事，竟未注意即貿然駛
    入交岔路口。適甲○○駕駛甲○○車輛沿大埔六街由南往北方向
    行駛，甲○○亦本應注意汽車行駛時，應與其他車輛保持安全
    距離，與依當時情形，應無不能注意之情事，卻未注意，被
    告車輛與甲○○車輛因而發生碰撞，甲○○車輛因此失控撞擊到
    對向正在等待左轉進入大埔十街之林韋丞所駕駛承保車輛，
    致承保車輛受損。承保車輛嗣經送往桃苗汽車股份有限公司
    頭份服務廠（下稱桃苗汽車頭份廠）維修，共支出修復費用
    4萬9,774元（工資1萬31元、烤漆塗裝1萬4,230元、零件2萬
    5,513元），並由伊悉數理賠完畢。爰依保險法第53條第1項
    前段代位求償權、侵權行為法律關係為一部請求（但就餘額
    不另訴請求，同前所述）等語。並聲明：被告應給付原告1
    萬4,932元，及自起訴狀繕本送達之翌日起至清償日止，按
    週年利率百分之五計算之利息。
二、被告於言詞辯論期日未到場，亦未提出準備書狀為聲明或陳
    述。
三、得心證之理由：
  ㈠按因故意或過失，不法侵害他人之權利者，負損害賠償責任
    ；又數人共同不法侵害他人之權利者，連帶負損害賠償責任
    。不能知其中孰為加害人者亦同；再汽車、機車或其他非依
    軌道行駛之動力車輛，在使用中加損害於他人者，駕駛人應
    賠償因此所生之損害。但於防止損害之發生，已盡相當之注
    意者，不在此限；復不法毀損他人之物者，被害人得請求賠
    償其物因毀損所減少之價額，民法第184條第1項前段、第18
    5條第1項、第191條之2、第196條分別定有明文。另物被毀
    損時，被害人除得依民法第196條請求賠償外，並不排除民
    法第213條至第215條之適用。依民法第196條請求賠償物被
    毀損所減少之價額，得以修復費用為估定之標準，但以必要
    者為限 (例如：修理材料以新品換舊品，應予折舊) 。被害
    人如能證明其物因毀損所減少之價額，超過必要之修復費用
    時，就其差額，仍得請求賠償（最高法院77年度第9次民事
    庭會議決議㈠意旨可供參考）。又當事人對於他造主張之事
    實，於言詞辯論時不爭執者，視同自認。但因他項陳述可認
    為爭執者，不在此限。當事人對於他造主張之事實，已於相
    當時期受合法之通知，而於言詞辯論期日不到場，亦未提出
    準備書狀爭執者，準用第1項之規定，民事訴訟法第280條第
    1項、第3項前段規定甚明。
　㈡上揭原告所主張交通事故過程、承保車輛受損狀況及支出修
    復費用等事實，有苗栗縣警察局竹南分局大同派出所道路交
    通事故當事人登記聯單（本院卷第19頁）、桃苗汽車頭份廠
    109年6月10日估價單號960305號估價單影本（本院卷第33至
    35頁）、承保車輛行照影本（本院卷第23頁）、109年6月13
    日電子發票證明聯（本院卷第37頁）、甲○○之109年6月9日A
    3類道路交通事故調查紀錄表（本院卷第51、52頁）、被告
    之109年6月9日A3類道路交通事故調查紀錄表（本院卷第53
    、54頁）、林韋丞之109年6月9日A3類道路交通事故調查紀
    錄表（本院卷第55、56頁）、道路交通事故現場圖（本院卷
    第57頁）各1份、承保車輛受損照片21張（本院卷第27至31
    頁）、現場照片21張(本院卷第59至69頁)附卷可憑。又被告
    已於相當時期受合法之通知，於言詞辯論期日不到場，亦未
    提出準備書狀爭執，同前所述，依上揭法律規定，視同自認
    ，是堪信原告之主張為真實。
　㈢按行經設有彎道、坡路、狹路、狹橋、隧道、學校、醫院標
    誌之路段、道路施工路段、泥濘或積水道路、無號誌之交岔
    路口及其他人車擁擠處所，或因雨霧致視線不清或道路發生
    臨時障礙，均應減速慢行，作隨時停車之準備，道路交通安
    全規則第93條第1項第2款規定明確。查甲○○於警詢陳稱：「
    我當時駕駛AFP-8760號自小客車行駛在大埔六街往北行駛直
    行，當時我車已經過了路口中線了，突然一聲巨響後才發現
    我的汽車右側遭受一台自小客車撞擊，我的自小客往左滑又
    撞到隔壁的另一台行駛在大埔六街南下的自小客」等語（本
    院卷第51頁）；被告於警詢陳稱：「我當時行駛在大埔十街
    口往西，有一台自小客由大埔六街南往北行駛，我當時有減
    速，但還是煞不住，就撞上了，我方向盤緊急打左邊，車頭
    左前方便撞到那台自小客」等語（本院卷第53頁），顯示被
    告、甲○○於車禍發生時之駕駛行為，均未遵守前揭道路交通
    安全規則所示「減速慢行，作隨時停車之準備」注意義務而
    具有過失，且其等各自之過失行為均與承保車輛受損之結果
    間具有相當因果關係，是被告依前揭法律規定，自應就本件
    負共同侵權行為損害賠償責任。
　㈣依卷附承保車輛行照影本（本院卷第23頁）之記載，承保車
    輛為108年11月出廠，至本件車禍發生時（109年6月9日），
    參考營利事業所得稅查核準則第95條第6項所示計算標準（
    固定資產提列折舊採用定率遞減法者，以1年為計算單位，
    其使用期間未滿1年者，按實際使用之月數相當於全年之比
    例計算之，不滿1者，以1月計），約已使用7個月，因此就
    原告所主張修復費用之零件部分（2萬5,513元）依前揭最高
    法院決議意旨，應予折舊。又依行政院所頒固定資產耐用年
    數表及固定資產折舊率表，非運輸業用客車、貨車之耐用年
    數為5年，以平均法計算其折舊結果（即以固定資產成本減
    除殘價後之餘額，按固定資產耐用年數表規定之耐用年數平
    均分攤，計算折舊額），每年折舊率為五分之一，則零件部
    分扣除折舊後之金額為2萬3,033元【計算方式：1.殘價＝取
    得成本÷(耐用年數＋1)即25,513÷(5+1)≒4,252（小數點以下
    四捨五入）；2.折舊額 ＝(取得成本－殘價)×1/（耐用年數）
    ×（使用年數）即(25,513－4,252) ×1/5×（0+7/12）≒2,480
    （小數點以下四捨五入）；3.扣除折舊後價值＝（新品取得
    成本－折舊額）即25,513－2,480＝23,033】。再加計無庸折舊
    之工資1萬31元、烤漆塗裝1萬4,230元，承保車輛之必要修
    復費用總額應為4萬7,294元。
　㈤按被保險人因保險人應負保險責任之損失發生，而對於第三
    人有損失賠償請求權者，保險人得於給付賠償金額後，代位
    行使被保險人對於第三人之請求權，保險法第53條第1項前
    段定有明文。又損害賠償祇應填補被害人實際損害，保險人
    代位被害人請求損害賠償時，依保險法第53條第1項規定，
    如其損害額超過或等於保險人已給付之賠償金額，故得就其
    賠償之範圍，代位請求賠償，如其損害額小於保險人已給付
    之賠償金額，則保險人所得代位請求者，應祇以該損害額為
    限（最高法院65年度台上字第2908號判決意旨可供參照）。
    查本件原告固基於保險契約，就承保車輛受損乙事給付被保
    險人4萬9,774元，如前所述，但因承保車輛之必要修復費用
    僅4萬7,294元，依前揭法律規定及判決意旨，原告得代位請
    求者亦僅以4萬7,294元為限。
　㈥按給付無確定期限者，債務人於債權人得請求給付時，經其
    催告而未為給付，自受催告時起，負遲延責任。其經債權人
    起訴而送達訴狀，或依督促程序送達支付命令，或為其他相
    類之行為者，與催告有同一之效力；又遲延之債務，以支付
    金錢為標的者，債權人得請求依法定利率計算之遲延利息。
    但約定利率較高者，仍從其約定利率；應付利息之債務，其
    利率未經約定，亦無法律可據者，週年利率為百分之五，民
    法第229條第2項、第233條第1項、第203條分別定有明文。
    查本件原告代位對被告主張之侵權行為損害賠償請求權係屬
    給付無確定期限之金錢債權，且起訴狀繕本已於111年9月2
    日24時許生合法送達被告效力，同前所述，則揆諸上揭法律
    規定，原告請求自111年9月3日起至清償日止，按週年利率
    百分之五計算之利息，自屬有據。
　㈦綜上所述，原告依侵權行為及保險代位之法律關係，請求被
    告給付1萬4,932元，及自111年9月3日起至清償日止，按週
    年利率百分之五計算之利息，因未逾得代位請求範圍，依首
    揭法律規定，為有理由，應予准許。
四、假執行部分：
　　按法院為被告敗訴之判決時，應依職權宣告假執行，民事訴
    訟法第436條之20條規定明確。查本件為訴訟適用小額程序
    所為被告敗訴之判決，依上揭法律規定，應依職權宣告假執
    行。　　
五、本件事證已臻明確，原告其餘攻防方法及所提證據，經本院
    斟酌後，核與判決結果不生影響，爰不逐一論駁，併此敘明
    。
六、訴訟費用負擔之依據：民事訴訟法第78條，並依同法第469
    條之19第1項規定確定訴訟費用額如主文第2項所示。　　
中　　華　　民　　國　　111 　年　　12　　月　　6 　　日
                  苗栗簡易庭  法　官　陳中順
以上正本係照原本作成。
如不服本判決，應於判決送達後20日內，以判決違背法令為理由
，向本院提出上訴狀並表明上訴理由，及須按他造當事人之人數
附繕本。如委任律師提起上訴者，應一併繳納上訴裁判費。
上訴理由應表明：
一、原判決所違背之法令及其具體內容。
二、依訴訟資料可認為原判決有違背法令之具體事實。
如未表明上訴理由者，應於上訴後20日內向本院提出上訴理由。
當事人如對本件訴訟內容有所疑義，得聲請閱卷。
中　　華　　民　　國　　111 　年　　12　　月　　6 　　日
                              書記官  蔡芬芬